臺灣臺中地方法院刑事判決
110年度侵訴字第38號
公  訴  人  臺灣臺中地方檢察署檢察官
被      告  劉俊男



選任辯護人  林益誠律師（法扶律師）
上列被告因妨害性自主罪案件，經檢察官提起公訴（110年度偵
緝字第255號），本院判決如下：
    主    文
乙○○犯乘機性交罪，共貳罪，各處有期徒刑壹年捌月。應執行有
期徒刑貳年。
    犯罪事實
一、乙○○於民國109年4月30日，透過網際網路臉書社群網站認識
    甲女（卷內代號AB000-A109221，90年9月生，真實姓名年籍
    詳卷），而甲女為智能障礙之人，無法適當理解性行為之意
    義，對於性行為利害得失及知情同意上，無法如一般成人有
    足夠權衡自身損益之能力，屬具心智缺陷之人，且乙○○於與
    甲女之互動中亦由甲女之言談表達與舉止神態知悉甲女為智
    能障礙、心智缺陷之人，詎乙○○竟利用此情，基於乘機性交
    之犯意，分別為以下犯行：
　㈠於109年5月2日中午時起至109年5月4日間某時，乙○○騎車搭
    載甲女前往臺中市霧峰區某公園，將甲女單獨帶進公園廁所
    內，乘甲女因心智缺陷，不知抗拒之機會，將其陰莖插入甲
    女陰道而乘機性交得逞。
　㈡另於109年5月7日某時，乙○○再次搭載甲女前往其友人位於臺
    中市○○區○○○路00巷00號5樓住處，乘甲女因心智缺陷，不知
    抗拒之機會，將其陰莖插入甲女陰道而乘機性交得逞。
二、案經甲女、甲女母親AB000-A109221A告訴及臺中市政府警察
    局霧峰分局報告臺灣臺中地方檢察署檢察官偵查起訴。
    理    由
一、程序事項：
  ㈠按性侵害犯罪防治法所稱性侵害犯罪，係指觸犯刑法第221條
    至第227條、第228條、第229條、第332條第2項第2款、第33
    4條第2款、第348條第2項第1 款及其特別法之罪；又因職務
    或業務知悉或持有性侵害被害人姓名、出生年月日、住居所
    及其他足資識別其身分之資料者，除法律另有規定外，應予
    保密。警察人員必要時應採取保護被害人之安全措施。行政
    機關、司法機關及軍法機關所製作必須公示之文書，不得揭
    露被害人之姓名、出生年月日、住居所及其他足資識別被害
    人身分之資訊，性侵害犯罪防治法第2條第1項、第12條分別
    定有明文。另性侵害犯罪防治法第12條所定其他足資識別被
    害人身分之資訊，包括被害人照片或影像、聲音、住址、親
    屬姓名或其關係、就讀學校與班級或工作場所等個人基本資
    料，性侵害犯罪防治法施行細則第6條亦有明文。查，被告
    乙○○所犯係屬性侵害犯罪防治法所稱之性侵害犯罪，依上開
    規定，甲女（卷內代號AB000-A109221，真實姓名年籍詳卷
    ）之姓名、出生年月日、住居所，於判決書內不得揭露，又
    甲女之母（卷內代號AB000-A109221A，真實姓名年籍詳卷）
    之姓名、出生年月日、住居所，足以識別被害人甲女之資訊
    ，故於判決書內亦不得揭露。是本案判決書關於被害人甲女
    、甲女之母均僅以上開代號為記載，而關於其等之身分資訊
    ，均予以隱匿，合先敘明。
  ㈡證據能力：
　⒈按被告以外之人於審判外之陳述，雖不符刑事訴訟法第159條
    之1至第159條之4之規定，而經當事人於審判程序同意作為
    證據，法院審酌該言詞陳述作成時之情況，認為適當者，亦
    得為證據。刑事訴訟法第159條之5第1項定有明文。經查，
    檢察官、被告乙○○及選任辯護人就本判決以下所引用被告以
    外之人於審判外之陳述，均同意有證據能力（見本院卷第26
    5頁），本院審酌該等證據之取得過程並無瑕疵，以之作為
    證據係屬適當，揆諸前揭規定，應認均有證據能力。
　⒉次按傳聞法則乃對於被告以外之人於審判外之言詞或書面陳
    述而為之規範。本件判決以下引用之非供述證據，無刑事訴
    訟法第159條第1項規定傳聞法則之適用，經本院於審理時依
    法踐行調查證據程序，與本案待證事實具有自然之關聯性，
    且無證據證明係公務員違法取得之物，依法自得作為證據。
二、認定犯罪事實所憑證據及理由：
  ㈠上開犯罪事實，業據被告乙○○於警詢、偵查及本院準備程序
    及審理時均坦承不諱【見109年度偵字第20807號卷（下稱偵
    字卷）第23至41頁、110年度偵緝字第255號卷（下稱偵緝卷
    ）第55至59頁、本院卷第41頁、第268至269頁），並經證人
    即被害人甲女、證人甲女之母、林慧貞證述明確在卷【見10
    9年度他字第4230號卷（下稱他字卷）第14至27頁、第29至3
    0頁、第65至71頁】，復有路口監視器翻拍照片、車輛詳細
    資料報表、臺中市政府警察局大雅分局偵查隊陳報單、受理
    各類案件紀錄表、受理刑事案件報案三聯單、員警處理性侵
    害案件交接及應行注意事項表（以上見偵卷第89至93頁、第
    95頁、第97至103 頁、第113頁）、報請檢察官/法官指揮偵
    訊「性侵害案件減述作業或一站式服務」報告表、台中市性
    侵害案件減少被害人重複陳述作業同意書、訊前訪視紀錄表
    、性侵害犯罪事件通報表、性侵害案件驗證同意書、疑似性
    侵害案件證物採集單、台中慈濟醫院受理疑似性侵害事件驗
    傷診斷書（以上見109年度偵字第20807號不公開資料卷第3
    至5頁、第15頁、第23至28頁、第33至34頁、第37至39頁、
    第41至43頁）、性侵害案件代號與真實姓名對照表、臺中榮
    民總醫院109年7月16日中榮醫企字第1094202188號函檢送甲
    女之精神鑑定報告書附卷可查（以上見109年度他字第4230
    號不公開資料卷第25至27頁、第103至109頁），足認被告任
    意性之自白，與事實相符，應堪採信。
  ㈡被害人甲女經臺中榮民總醫院鑑定結果，認被害人之智能落
    在輕度與中度智能障礙的臨界，心智年齡不符合實際年紀；
    其於109年5月27日偵訊時，思考內容沒有與現實脫節，沒有
    妄想、幻覺，不因任何妄想、幻覺而影響可信度。而被害人
    對於性暗示與性關係的理解有困難，對於男生要跟她發生性
    關係這件事，被害人是不清楚的。且根據醫學資料庫UpToDa
    te，輕度智能障礙者的社會能力，有被他人操縱與輕信他人
    的風險，故面臨切身安全時，例如：對於男生要跟她發生性
    關係，比較沒有能力為抗拒之意思表示及能力等情，有臺中
    榮民總醫院109年7月16日中榮醫企字第1094202188號鑑定報
    告書在卷可憑（見他字不公開卷第103至103頁），參以甲女
    於偵查中證稱：我不知道被告拿出保險套，套在他的那一根
    上，叫我躺在地上，這一連串的行為，要幹嘛；學習過程中
    ，國小、國中都有教性的知識，就是男女生的身體就是界限
    ，不能靠太近，男生不能亂摸女生，同學有講男生跟女生都
    會做的事，就是做愛，我不知道做愛是什麼，也不懂是什麼
    意思等語（見偵卷第23頁），足認甲女確因智能障礙、心智
    缺陷之故，而無法理解性行為之意義，亦欠缺行使性自主同
    意權之能力，而在不知抗拒之心理狀態下遭受被告性侵得逞
    ；參以本案並無事證足認被告對甲女為本案犯行時，有 對
    甲女使用強制力之情形，堪認甲女不知抗拒被告所為性交行
    為之原因，係囿於天生之智能障礙，並非出於被告所為。 
    而被告亦自承其第一次看到甲女時，就知道甲女為智能障礙
    之人，看得出來甲女反應比較慢等語（見本院卷第41頁），
    則被告利用甲女心智缺陷，不知抗拒之狀態對甲女為性交之
    行為，自該當於乘機性交之行為。
  ㈢綜上，本案事證已臻明確，被告前開二次犯行，均堪認定，
    應依法論科。
三、論罪科刑：
  ㈠核被告所為，均係犯刑法第225條第1項之乘機性交罪（共2罪
    ）。
  ㈡被告前開所犯二罪，行為之時間、地點明顯不同，足見其犯
    意各別，行為互殊，應予分論併罰。
  ㈢又按刑之量定，為求個案裁判之妥當性，法律固賦予法院裁
    量權，但此項裁量權之行使，除應依刑法第57條規定，審酌
    行為人及其行為等一切情狀，為整體之評價，並應顧及比例
    原則與平等原則，使罪刑均衡，輕重得宜，以契合社會之法
    律感情。又刑法第59條規定犯罪之情狀可憫恕者，得酌量減
    輕其刑，其所謂「犯罪之情狀」，與同法第57條規定科刑時
    應審酌之一切情狀，並非有截然不同之領域，於裁判上酌減
    其刑時，應就犯罪一切情狀（包括第57條所列舉之10款事項
    ），予以全盤考量，審酌其犯罪有無可憫恕之事由（即有無
    特殊之原因與環境，在客觀上足以引起一般同情，以及宣告
    法定低度刑，是否猶嫌過重等等），以為判斷（最高法院95
    年度台上字第6157號判決意旨參照）。而刑法第225條第1項
    之乘機性交罪，法定刑為3 年以上10年以下有期徒刑，刑度
    非輕，然對於精神、身體障礙、心智缺陷或其他相類之情形
    ，不能或不知抗拒而為性交之行為者，其犯罪動機及情節未
    必盡同，就情節輕微之行為人，縱科以最輕刑度，猶嫌過重
    時，法院非不得援引刑法第59條規定予以酌減，期使個案裁
    判之量刑，能符合比例原則，罰當其罪。本院考量本案係甲
    女透過臉書主動將被告加為好友，並向被告詢問是否願意與
    其交往，當其男朋友等情，業據被告供明在卷（見偵卷第25
    至27頁、偵緝卷第55頁），核與甲女之證述相符（見不公開
    卷第15至16頁），是二人於案發前已有互動，並以男女朋友
    互稱，且甲女亦證稱被告會關心伊、幫伊處理學校的事、買
    東西給伊吃、騎機車載伊出去玩，伊也喜歡被告等語（見不
    公開卷第15至16頁），是以，被告應非單純以對甲女性交為
    目的而與甲女交往，其與甲女間仍有相當的情誼，然其係因
    一時失慮致犯本罪，參以其犯罪方式、性交之時間，且未對
    甲女施以強暴手段而傷及甲女，對甲女之侵害程度相對較低
    ，主觀惡性相對上並非十分重大，且犯後已與甲女及法定代
    理人成立調解，盡力彌補其等所受損害，足認被告確有悔意
    ，故本院斟酌再三，審酌被告上開犯罪情狀，認如處以法定
    最低刑度（即有期徒刑3年），猶嫌過重，未免失之過苛，
    亦難謂符合罪刑相當性及比例原則，是其犯罪情狀相較於法
    定之重刑，在客觀上足以引起一般人之同情，尚堪憫恕，爰
    依刑法第59條規定，對被告前開所為2次犯行，均酌量減輕
    其刑。
  ㈣爰以行為人之責任為基礎，審酌被告透過網路認識甲女，復 
    相約見面，因彼此互動交談過程，業已知悉甲女有前揭心智
    缺陷情形，竟未能克制一己之情慾，無視甲女為身心障礙者
    ，智能、理解能力較常人為低，難以有周全心智保護自身權
    益，利用甲女心智缺陷不知抗拒，於上揭時、地，對甲女為
    性交行為2次，顯然欠缺正確法治觀念，復影響甲女身心之
    正常發展甚鉅。惟考量被告犯後坦承犯行，態度尚可，且於
    本院審理中與告訴人甲女及法定代理人成立調解，願賠償新
    臺幣（下同）100萬元，以彌補其等所受損害，堪認其確有
    悔意，兼衡以其犯罪動機、目的、手段，暨其於本院自陳之
    教育智識程度及家庭經濟狀況（見本院卷第269頁）等一切
    情狀，分別量處如主文所示之刑，併定其應執行之刑如主文
    所示。至選任辯護人雖請求給予被告緩刑之宣告，惟被告前
    因另犯妨害性自主案件，經本院於111年1月26日109年度侵
    訴字第152號判決判處有期徒刑4月，緩刑2年在案，有臺灣
    高等法院被告前案紀錄表在卷可稽，上開案件雖尚未確定，
    然被告所犯前案與本案均為妨害性自主案件，且被告前案係
    於109年2月19日所犯，相隔不到3月又再犯本案，足見被告
    並非偶一之犯罪，且法治觀念薄弱，應予適當刑責懲處，令
    其能知所警惕。故本院審酌上情，認為本案尚無暫不執行為
    適當之情，礙難依辯護人所請給予被告緩刑機會，附此敘明
    。
據上論斷，應依刑事訴訟法第299條第1項前段、刑法第225條第1
項、第59條、第51條第5款，判決如主文。
本案經檢察官丙○○提起公訴，檢察官甲○○到庭執行職務。
中　　華　　民　　國　　111 　年　　3 　　月　　9 　　日
                  刑事第八庭  審判長法  官  高思大
　　　　　　　　　                  法  官  陳鈴香
                　　　　　　　　　  法  官  江文玉
以上正本證明與原本無異。
如不服本判決應於收受判決後20日內向本院提出上訴書狀，並應
敘述具體理由；其未敘述上訴理由者，應於上訴期間屆滿後20日
內向本院補提理由書（均須按他造當事人之人數附繕本）「切勿
逕送上級法院」。
告訴人或被害人如不服判決，應備理由具狀向檢察官請求上訴，
上訴期間之計算，以檢察官收受判決正本之日起算。
                                    書記官  黃珮華
中　　華　　民　　國　　111 　年　　3 　　月　　9 　　日
附錄論罪科刑法條
中華民國刑法第225條
（乘機性交猥褻罪）
對於男女利用其精神、身體障礙、心智缺陷或其他相類之情形，
不能或不知抗拒而為性交者，處3年以上10年以下有期徒刑。
對於男女利用其精神、身體障礙、心智缺陷或其他相類之情形，
不能或不知抗拒而為猥褻之行為者，處6月以上5年以下有期徒刑
。
第1項之未遂犯罰之。